【裁判字號】    99,消債更,37
【裁判日期】    990730
【裁判案由】    更生
【裁判全文】
臺灣桃園地方法院民事裁定           99年度消債更字第37號
聲  請  人
即  債務人  甲○○
上列當事人因消費者債務清理事件，聲請更生，本院裁定如下：
    主    文
債務人甲○○自中華民國九十九年八月十日上午十時起開始更生
程序。
命司法事務官進行本件更生程序。
    理    由
一、按法院開始更生程序之裁定，應載明其年、月、日、時，並
    即時發生效力。次按法院裁定開始更生或清算程序後，得命
    司法事務官，進行更生或清算程序，必要時，得選任律師、
    會計師或其他適當之自然人或法人一人為監督人或管理人。
    消費者債務清理條例第45條第1 項、第16條第1 項分別定有
    明文。
二、本件聲請意旨略以：債務人積欠銀行無擔保債務總金額計新
    台幣（下同）1,317,323 元，曾於民國95年間依照中華民國
    銀行公會會員辦理消費金融案件無擔保債務協商機制與最大
    債權銀行元大銀行（原復華商業銀行）成立協商，協商條件
    為每月新台幣（下同）15,562元、120 期、利率7%，惟債務
    人需扶養二名子女及母親，個人收入扣除家庭必要開銷及扶
    養費用後，已不足以支付上開前置協商每月應清償金額，實
    有不可歸責於己之事由，致不得已而悔諾。且其無擔保或無
    優先權之債務總額未逾1,200 萬元，復未經法院裁定開始清
    算程序或宣告破產，爰依法請求准予裁定開始更生等語。
三、按消費者債務清理條例立法意旨，乃在幫助陷於經濟上困境
    之債務人，得藉由更生或清算程序，走出經濟困境，避免走
    向絕路，實現憲法所保障之生命權。再按債務人對於金融機
    構因消費借貸、自用住宅借款、信用卡或現金卡契約而負債
    務，其法律關係較單純明確，金融機構並已訂有債務協商機
    制，如能協商成立，債務人或不須依本條例聲請更生或清算
    ，可疏減法院負擔，有效分配司法資源。故為使債務人得自
    主解決其債務，故明定債務人對於金融機構因消費借貸、自
    用住宅借款、信用卡或現金卡契約而負債務之情形，採行協
    商前置主義（本條例第151 條立法意旨足資參照）。
四、經查，依聲請人所提出之城煒企業股份有限公司薪資單（見
    本院卷第32-35 頁）觀之，聲請人自98年9 月至12月之薪資
    分別為31,928元、30,540元、38,047元、35,633元，平均每
    月薪資約為34,047元。而關於聲請人個人所提列之必要生活
    費用部分，其每月最低生活費用約為10,000元，就此部分雖
    僅提出水、電、瓦斯費繳費單及手機電話費繳款單等部分單
    據為證（見本院卷第30-31 頁及第36-38 頁），然與行政院
    內政部公布台灣省98年每人每月最低生活費標準9,829 元，
    差距不大，尚屬合理；又聲請人主張每月須支付母親扶養費
    5,000 元部分，與以行政院內政部公告之98年度台灣省平均
    每人每月生活之最低生活費9,829 元為標準，聲請人經與其
    胞妹每月共同分攤後，每月應負擔母親之扶養費4,915 元（
    9,829 元÷2 ＝4,915 元，元以下四捨五入），差距不大，
    亦屬合理；另聲請人每月尚須繳納房租7,000 元。是以，聲
    請人每月必要生活支出金額應為22,000 元（10,000元+7,00
    0元+5,000元＝22,000元），與聲請人目前每月平均所得34,
    047 元相減後賸餘約12,047元，顯不足支付原協商金額15,5
    62元。又最大債權銀行元大銀行雖願給聲請人最優惠之協商
    條件為180 期之清償條件，然債權人良京實業股份有限公司
    及華南銀行均表示不同意。
五、綜上所述，本件聲請人確有不能清償債務之情事，此外，又
    查無聲請人有消費者債務清理條例第6 條第3 項、第8 條或
    第46條各款所定駁回更生聲請之事由存在，則聲請人聲請更
    生，即屬有據，應予准許，爰裁定如主文。
中    華    民    國    99    年    7     月    30    日
                  民事第三庭  法  官  黃漢權
上列正本證明與原本無異。
本裁定不得抗告。
中    華    民    國    99    年    7     月    30    日
                              書記官  郭玉芬

司法院資訊處製作；財團法人民間司法改革基金會備份。
